臺灣高雄地方法院刑事判決　　　　　　　95年度訴字第3380號
公　訴　人　臺灣高雄地方法院檢察署檢察官
被　　　告　甲○○
　　　　　　　　　　現另案於台灣高雄監獄執行中
選任辯護人　鄭國安律師
　　　　　　吳麗珠律師
　　　　　　蘇佰陞律師
上列被告因毒品危害防制條例案件，經檢察官提起公訴（95年度
偵字第19088號），本院判決如下：
    主  文
甲○○連續轉讓第一級毒品，累犯，處有期徒刑壹年肆月。又共
同販賣第一級毒品，累犯，處有期徒刑拾貳年。禠奪公權伍年。
扣案之第一級毒品海洛因參包（不含空包裝袋，驗後淨重參捌點
陸玖公克，空包裝袋總重貳點零伍公克）沒收銷燬之；扣案之門
號0000 000000 號、0000000000號行動電話各壹支（均不含SIM
卡）均沒收。應執行有期徒刑拾參年，禠奪公權伍年。扣案之第
一級毒品海洛因參包（不含空包裝袋，驗後淨重參捌點陸玖公克
，空包裝袋總重貳點零伍公克）沒收銷燬之；扣案之門號000000
0000號、0000000000號行動電話各壹支（均不含SIM 卡）均沒收
。
    事  實
一、甲○○（綽號醜猴）前於民國86年間因違反肅清煙毒條例案
    件，經台灣高雄地方法院以86年度訴字第1212號判決應執行
    有期徒刑3 年5 月，於88年7 月29日假釋交付保護管束。其
    又於90年間因違反槍砲彈藥刀械管制條例案件，經台灣高等
    法院高雄分院91年度上訴字第965 號判決判處有期徒刑8 月
    確定，並於90年4 月24日撤銷上開假釋，入監執行殘刑，並
    接續執行上開二罪，於92年10月1 日因徒刑執行完畢出監。
    詎其仍不知悔悟，明知海洛因係屬第一級毒品，竟於94年6
    月間在丙○○（綽號小飛俠）位於六合路與七賢路之住處附
    近，連續轉讓摻有海洛因之香煙予丙○○施用3 次。
二、甲○○明知海洛因係屬第一級毒品，竟於94年7 月25日晚間
    10時許接獲丙○○持門號0000000000號行動電話撥打其所持
    用之門號0000000000號行動電話，告知戊○○（綽號阿浪）
    於同日晚間9 時56分許去電表示欲向綽號「醜猴」（台語）
    之甲○○購買一兩海洛因乙情後，即與丙○○共同基於販賣
    第一級毒品海洛因之犯意，自同日晚間10時許起至11時40分
    許止，由丙○○以其所持用之上開門號0000000000號之行動
    電話撥打戊○○所持用，門號0000000000號之行動電話，聯
    繫海洛因交易事宜，期間並由丙○○與戊○○商定以一兩海
    洛因要價不超過新台幣（下同）十八萬之條件販售一兩海洛
    因予戊○○，戊○○並同意於上開海洛因交易成功後，給付
    丙○○一萬元酬勞。甲○○隨即基於前開意圖販賣第一級毒
    品海洛因以營利之犯意，於同日晚間11時20分許，在高雄市
    前鎮區○○路與瑞隆路口，先以十五萬元之代價，向姓名年
    籍不詳綽號「老兄」之成年男子（以下簡稱綽號「老兄」之
    成年男子）販入海洛因3 包後（不含空包裝袋，驗後淨重38
    .69 公克，空包裝袋重2.05公克），再以其上開行動電話向
    丙○○告知其已取得海洛因，丙○○遂再以所持用之行動電
    話與戊○○約定在高雄市○○區○○路633 號之大帑殿KTV
    中庭進行海洛因交易。嗣甲○○於94年7 月26日凌晨1時30
    分許，隨身攜帶上開海洛因3 包前往上址與丙○○會合後，
    一同進入該KT V中庭，旋為在該KTV 中庭埋伏守候之員警當
    場查獲，並在甲○○身上扣得上開海洛因3 包，及聯絡販賣
    海洛因所用，門號0000000000號之紅色行動電話1 支，同時
    在丙○○身上扣得聯絡販賣海洛因所用，門號0000000000號
    之行動電話1 支（丙○○共同販賣第一級毒品未遂部分，業
    經台灣高等法院高雄分院於96年2 月8 日以95 上 更(一)字第
    371 號判決判處有期徒刑10年）。
三、案經高雄市政府警察局鼓山分局報告臺灣高雄地方法院檢察
    署檢察官偵查後起訴。
    理  由
壹、證據能力部分：
一、就被告於警詢中之自白是否出於自由意志部分：
  (一)按被告之自白，非出於強暴、脅迫、利誘、詐欺、疲勞訊問
    、違法羈押或其他不正之方法，且與事實相符者，得為證據
    ，刑事訴訟法第156 條第1 項定有明文。
  (二)被告於本院審理中翻異前詞，否認有何販賣第一級毒品予戊○○之犯行，並辯稱：其於94年7 月26日凌晨零時30分許為
    警逮捕後，曾遭員警毆打伊背部成傷，要求伊須認罪配合辦
    案，且伊於夜間接受警詢時因藥癮發作，對伊所為陳述為何
    均一概不知云云（見本院卷第127 頁、第128 頁）。經查：
  1.被告於94年7 月26日下午4 時30分經警移送檢察官複訊時，
    及同日晚間9 時10分經檢察官向本院聲請羈押時，均未曾於
    庭訊中提及有何遭警施暴情事，有訊問筆錄2 份在卷可稽（
    見偵字16634 號卷第6 頁、本院聲羈卷第6 頁）。又製作被
    告警詢筆錄之員警丁○○則證稱：伊為被告製作筆錄前，員
    警並無毆打被告等語（見本院卷第144 頁），是被告既未能
    指明究係遭何員警毆打（見本院卷第12 7頁），復未曾在接
    受檢察官複訊及本院聲請羈押庭訊時，表明曾遭員警毆打乙
    情，且無驗傷診斷證明可證被告於警詢過程中有何受傷情事
    ，自難認被告之前揭指述為真。
  2.又本院當庭勘驗被告於94年7 月26日凌晨2 時30分接受第一
    次警詢時之錄音帶結果，經被告確認其為受詢問人，警詢過
    程有連續錄音，並經被告同意接受員警夜間訊問後，由員警
    採一問一答方式進行詢問，其間被告雖有數次小聲答話，或
    回答含混不清之情事，然經員警重覆詢問後，被告均有明確
    作答。另被告於受訊問期間雖屢有打噴嚏、打哈欠、延遲答
    話等情狀，有本院勘驗筆錄在卷可稽（見本院卷第128 頁）
    ，惟證人即員警丁○○則證稱：被告應訊時雖有打哈欠、打
    噴嚏等情況，但其意識清醒，可以接受訊問，在應訊初始，
    即曾詢問被告是否同意接受詢問，被告表示同意後才開始詢
    問，在詢問過程中被告並未要求停止詢問，其間伊曾對被告
    說「巴結一點，爬起來」（台語）等語，是因為當時被告想
    睡覺，不說話，所以伊將被告叫起來，但被告起來以後還是
    可以回答問題，…伊之所以叫被告「巴結一點」是因為伊認
    為被告既然已經被警察抓到了，就不要逃避，勇敢一點作筆
    錄，讓警察也比較好作事，…當時被告並非趴在桌上，而係
    坐在椅子上，但態度不配合，…據伊觀察被告當時並無毒癮
    發作現象等語（見本院卷第142 頁、第143 頁、第144 頁）
    ，再佐以被告於警詢過程中就員警詢問是否欲販賣毒品予戊○○等情時，均否認有販毒情事，顯見被告應訊時即已能區
    辯有利、不利之提問，自難認被告斯時已處於意識不清之情
    狀，況被告亦供述：警詢時伊有向員警要香煙，員警有拿香
    煙供伊吸食，在伊吸完香煙後才又繼續詢問，其間伊並未要
    求停止詢問，只是叫員警快點將伊送往拘留所等情明確（見
    本院卷第136 頁），足見員警在被告受詢問過程中，確有應
    被告之要求而予休息後，再予繼續詢問，故難認警詢中有何
    違反被告自由意志，疲勞或強迫取供之情形。
  (三)綜上，可認被告於警詢中係出於自由意志而為自白，非出於
    強暴、脅迫、利誘、詐欺、疲勞訊問或其他不正之方法取供
    ，且被告自白之內容亦如警詢筆錄所載無誤，被告前揭非出
    於自白任意性之辯解洵非可採。
二、本案卷附法務部調查局94年10月7 日調科壹字第220021126
    號鑑定通知書（見偵字16634 號卷第64頁）係被告以外之人
    於審判外之書面陳述，而當事人、辯護人於本院調查證據時
    ，均知有刑事訴訟法第159 條第1 項不得為證據之情形，而
    未於言詞辯論終結前聲明異議（見本院卷第52頁），依同法
    第159 條之5 第2 項規定，視為當事人於審判程序同意作為
    證據，經本院審酌上開書面陳述係鑑定機關人員秉持所受之
    專業訓練，依鑑識毒品程序操作儀器所得結果而作成，其信
    憑信已獲相當之擔保，認為適當，得為證據。
三、本案卷附之行動電話通聯紀錄（見偵字16634 號卷第56頁）
    係提供行動電話通訊服務業者，依客戶歷次使用該通訊服務
    時於機器設備上所留存之使用紀錄，所作成之紀錄文書，係
    屬從事業務之人於通常業務過程中所須製作之紀錄文書，依
    刑事訴訟法第159條之4第2款規定，得為證據。
貳、有罪部分：
甲、被告轉讓第一級毒品部分：
一、訊據被告甲○○就其前於94年6 月間曾3 次無償提供海洛因
    予丙○○施用之事實，均坦認不諱，並供承：伊於94年6 月
    間確曾轉讓海洛因予丙○○3 次，交付地點都在丙○○住處
    附近，每次都是給丙○○1 支香煙的量等語（見本院卷第50
    頁、第157 頁），核與證人丙○○證稱：被告在94年6 月間
    曾在伊住處附近的六合路與七賢路之間，無償提供海洛因予
    伊施用，每次大約都是施用1 次的量等情相符（見本院卷第
    157 頁），而證人丙○○94年6 月間確有以將海洛因摻入香
    煙內之方式，施用海洛因數次乙節，亦有台灣高等法院被告
    前案紀錄表、台灣高雄地方法院94年度訴字第3156號確定判
    決各1 件在卷可按（見本院卷第183 頁、第188 頁），經核
    被告自白與事實相符，應屬可採。被告前揭轉讓第一級毒品
    海洛因犯行事證明確，洵堪認定。
二、公訴人起訴論罪法條雖漏載被告另涉毒品危害防制條例第8
    條第1 項轉讓第一級毒品罪名，惟公訴人於起訴事實中已記
    載被告曾無償交付第一級毒品海洛因予丙○○之犯行，故前
    開被告轉讓第一級毒品海洛因之犯行應為起訴效力所及，本
    院自得予以審理，附此敘明。
乙、被告販賣第一級毒品部分：
一、訊據被告否認有何販賣第一級毒品海洛因犯行，並辯稱：伊
    於94年7 月26日凌晨係應丙○○之邀前往位於高雄市○○路
    之大帑殿KTV 唱歌，伊隨身所攜帶之海洛因3 包係用以供自
    己及丙○○吸食，非欲販賣予郭建宏云云。
二、經查：
  (一)被告於94年7 月26日凌晨零時30分許，在位於高雄市○○區
    ○○路633 號之大帑殿KTV 中庭，為警自其身上查獲海洛因
    3 包之事實，業據被告坦認不諱（見本院卷第49頁），而所
    扣案之白粉3 包，確均含第一級毒品海洛因成分，驗後淨重
    38.69 公克（不含空包裝袋），空包裝總重2.05公克，純度
    55.14 ％，純質淨重21.33 公克乙情，亦有卷附法務部調查
    局94年10月7 日調科壹字第220021126 號鑑定通知書1 紙足
    憑（見偵字16634 號卷第64頁），復有搜索、扣押筆錄暨扣
    押物品目錄表各1 件在卷可稽（見警卷第23頁、第26頁），
    應認真實。
  (二)又被告於上開時、地為警查扣之海洛因3 包係其於94年7 月
    25日晚間11時20分許，在高雄市○鎮區○○路與瑞隆路口，
    向綽號「老兄」之成年男子，以十五萬元之代價所購入乙節
    ，亦據被告坦認在卷（見本院卷第49頁），惟被告否認其係
    為販賣而販入上開海洛因，辯稱：伊所購入之上開海洛因3
    包均係供自己施用云云（見本院卷第49頁）。經查：
  1.證人戊○○證稱：被告綽號「醜猴」（台語），…伊均透過
    丙○○（綽號「小飛俠」）聯絡被告，…（94年7 月25日）
    伊先被警察抓到，警察問伊是否能供出上手，故伊告訴員警
    伊曾向丙○○及被告拿過毒品，…伊即以電話向丙○○表示
    要買一兩海洛因，但價錢不要超過十八萬，後來丙○○告訴
    伊一兩海洛因要價十八萬，…94年7 月25日當晚9 時26分起
    ，伊即以0000000000號行動電話與丙○○聯絡，…剛開始丙○○說他要問問看再給伊回答，…後來丙○○回覆稱有毒品
    （指海洛因）可以賣，伊向丙○○表示價格不要超過十八萬
    ，丙○○又打電話去確認後，再打電話通知伊以十八萬元成
    交等語（見本院卷第146 頁、第147 頁、第148 頁、第150
    頁、第151 頁、第152 頁）。另證人即員警乙○○亦證稱：
    戊○○於94年7 月25日晚間先在建國路與正言路口之加油站
    為警查獲，…嗣經告知倘供述（毒品）上游因而破獲可以減
    刑，戊○○始供述其上手為綽號「小飛俠」（即丙○○）、
    「醜猴」（台語，即被告）等人，戊○○說要透過丙○○才
    能聯絡被告，…戊○○打電話給丙○○時伊亦在場，…要買
    多少（毒品）、以多少錢買（毒品）都是由戊○○自己與丙○○聯絡，…在戊○○等候丙○○回覆期間，伊等指示戊○○如對方有回應則可以約在大帑殿KTV 見面；…戊○○在電
    話中曾說要給丙○○一萬元（之報酬）等語（見本院卷第13
    8 頁、第139 頁、第141 頁、第139 頁、第140 頁；偵字16
    634 號卷第55頁），而丙○○係持用門號0000000000號行動
    電話，被告則係持用門號0000000000號行動電話，已據證人
    戊○○及被告供陳在卷（見本院卷第150 頁、第53頁），再
    參諸卷附通聯紀錄顯示，丙○○於94年7 月25日晚間9 時56
    分28秒接獲戊○○以電話表示欲購買毒品海洛因後，旋於同
    日晚間9 時58分27秒撥打被告所持用，門號0000000000號行
    動電話與被告聯繫，迄95年7 月26日凌晨零時30分被告偕丙○○抵達約定交易地點（即高雄市○○區○○路633 號大帑
    殿KTV） 前，丙○○以其所持用之上開行動電話自94年7 月
    25日晚間9 時56分28秒起至同日晚間11時40分12秒止，密集
    與郭建宏持用之門號0000000000號行動電話通話9 次，另與
    被告所持用之門號0000000000號行動電話通話8 次，均有行
    動電話通聯紀錄1 紙在卷足憑（見偵字16634 號卷第56頁）
    ，核與證人戊○○證述：伊剛聯絡上丙○○表示要向被告購
    買毒品（即海洛因）時，丙○○說要先問問看再給伊回答，
    …後來丙○○回覆稱有毒品（即海洛因）可以賣，伊向丙○○表示價格不要超過十八萬，丙○○又打電話去確認後，再
    打電話通知伊以十八萬元成交等情相合（見本院卷第151 頁
    、第152 頁），故證人戊○○之前開證詞核與事實相符，應
    為真實可採。
  2.證人丙○○固證稱：伊在電話中先叫戊○○自己去找被告買
    海洛因，後來戊○○再次來電，伊始撥打電話與被告聯絡，
    但被告答稱沒有在做（販賣毒品）這些事，故伊再次致電戊○○說（被告）沒有（毒品可賣），嗣戊○○又打電話來說
    要向被告買「一領」（台語，意指一兩海洛因），伊告訴戊○○被告沒有那種東西，…最後戊○○約伊到大帑殿KTV ，
    伊才打電話給被告，邀被告到大帑殿KTV 去喝酒，並且要被
    告帶些海洛因供伊施用云云（見本院卷第153 頁），惟其所
    述與戊○○通聯之次數已與前開行動電話通聯紀錄不合，復
    與其前於本院另案審理中供承：94年7 月26日當天去大帑殿
    KTV 確實就是要交付毒品，不是要喝酒，伊對戊○○所述94
    年7 月25日當晚與伊電話聯絡之內容沒有意見等語亦不相符
    （見本院94訴字4034號卷第133 頁）。況販賣毒品海洛因係
    屬死刑、無期徒刑之重罪，倘被告確曾表示並無毒品可供販
    賣，則丙○○自無可能事前代表被告密集聯繫戊○○，嗣於
    聯繫過程中將戊○○欲購買毒品之價格與數量轉達被告，嗣
    又偕被告應戊○○之約，並隨身攜帶淨重達38.69 公克之海
    洛因前往大帑殿KTV 赴約，與戊○○會面之理。是證人丙○○於本案審理中證述各節，顯與事理有違，且與經驗法則相
    悖，而不可採。故證人丙○○就本件販賣第一級毒品犯行與
    被告確有犯意聯絡與行為分擔乙情，應堪是認。
  3.又被告於94年7 月25日晚間10時許，接獲丙○○以電話通知
    戊○○欲向被告購買一兩海洛因，並透過丙○○與戊○○談
    妥買賣價格為十八萬元後，始自行於同日晚間11時20分許，
    在高雄市○鎮區○○路與瑞隆路口，以十五萬元之代價，向
    綽號「老兄」之成年男子販入一兩海洛因，準備供作販賣海
    洛因之用之事實，業據被告陳述在卷（見本院卷第49頁、警
    卷第4 頁）。被告於本案及另案審理中就購買上開海洛因之
    時點雖改稱「於94年7 月25日晚間7 時許」所購入，或「於
    94年7 月25日中午左右購入」、或「於94年7 月25日下午5
    、6 點時購買」（見本院卷第158 頁、本院94訴字4034號卷
    第97頁、台灣高等法院高雄分院95上訴字930 號卷第120 頁
    ），然依日常生活經驗法則，人之記憶會隨時間之經過而趨
    於模糊，倘非刻意就某一記憶有所隱瞞或故意扭曲，自應以
    距事發時最近之記憶較為清晰可信，而被告於為警查獲之初
    即坦承本案扣案之海洛因3 包係伊所購入，是其當無於警詢
    初次供述時即蓄意扭曲購入時間之必要，故應認以被告於警
    詢中所供「係於94年7 月25日晚間11時20分許」購入上開海
    洛因乙節，係屬真實可採。
  (三)另被告之辯護人雖以：被告係因司法警察之設計教唆，始萌
    生販賣海洛因之犯意云云（見本院卷第175 頁）。惟按刑事
    偵查技術上所謂「釣魚」者，係指對於原已犯罪或具有犯罪
    故意之人，以設計引誘之方式，使其暴露犯罪事證，而加以
    逮捕或偵辦者而言；而所謂「陷害教唆」者，則指行為人原
    不具犯罪之故意，純因司法警察之設計教唆，始萌生犯意，
    進而實施犯罪構成要件之行為者而言。前者純屬偵查犯罪技
    巧之範疇，並未違反憲法對於基本人權之保障，且於公共利
    益之維護有其必要性，故依此所蒐集之證據資料，原則上非
    無證據能力；而後者顯然違反憲法對於基本人權之保障，並
    已逾越偵查犯罪之必要程度，對於公共利益之維護並無意義
    ，其因此所取得之證據資料，則不具有證據能力，有最高法
    院93年度台上字第5894號判決意旨足參。茲以販賣毒品為例
    ，法院針對前述「釣魚」與「陷害教唆」之差異，自應調查
    相關證據以資審認，詳予究明行為人主觀上是否本即有販賣
    毒品之故意，進而接受他方之邀約而從事毒品交易。如行為
    人事前已具備犯罪之故意，僅於接獲辦案人員之邀約，始進
    行特定犯罪行為，其行為既不違反主觀上之犯意，自非陷害
    教唆，遂不得徒以該次毒品交易客觀上係由偵查機關所提議
    發動，即遽謂已構成「陷害教唆」。訊據證人丙○○於本院
    另案審理中供承：伊與被告在監獄中認識，當時伊係幹部，
    伊為被告放水很多次，伊與被告感情不錯，在94年7 月25日
    之前伊曾聽聞他人以電話與被告聯繫，經被告向伊表示聯繫
    者係欲向他拿取毒品等語（見本院94訴字4034號卷第133 頁
    ），而證人戊○○於本院審理中亦證稱：伊有很多朋友都說
    被告的東西（即海洛因）不錯，伊與丙○○是朋友，丙○○
    說他認識被告，伊始透過丙○○向被告購買海洛因等語（見
    本院卷第147 頁），足見證人戊○○、丙○○本即知悉被告
    有販賣毒品之意思，況被告倘確無販賣毒品海洛因之意思，
    則被告只須斷然拒絕戊○○、丙○○之要約，又何須自94年
    7 月25日晚間9 時56分許起至同日晚間11時40分許止，透過
    丙○○就毒品交易之數量、價格及交貨地點與戊○○密切聯
    繫，是被告辯稱：其本無販賣毒品海洛因之意思云云，已與
    常情有違。再佐以被告與丙○○聯絡於上開不到2 小時內即
    可取得數量達淨重38.69 公克之海洛因，顯見被告平日取得
    毒品之途徑甚為通暢，益徵被告在取得特定對象欲購買海洛
    因之訊息後，即以販賣海洛因之犯意，購入淨重達38.69 公
    克之海洛因3 包之事實，已甚明確，故被告之辯護人主張本
    件係因員警指使證人戊○○教唆被告販賣海洛因予戊○○後
    ，被告始起意販賣毒品云云，核與事實不符，難為對被告有
    利之認定。
  (四)按所謂販賣行為，並不以販入之後復行賣出為要件，祇要以
    營利為目的，將禁藥購入或賣出，有一於此，其犯罪即為完
    成；次按販賣毒品之所謂販賣行為，係行為人基於營利之目
    的，而販入或賣出毒品而言。販賣毒品者，其主觀上須有營
    利之意圖，且客觀上有販賣之行為即足構成，至於實際上是
    否已經獲利則非所問，分別有最高法院67年台上字第2500號
    判例要旨、最高法院93年台上字第1651號判決要旨可資參照
    。揆諸前開說明，本件被告既於經丙○○轉知戊○○欲以十
    八萬元之代價購買一兩海洛因後，為圖販售海洛因所賺取之
    差價三萬元，而以十五萬元之代價向綽號「老兄」之成年男
    子購入淨重達38.69 公克之海洛因（即扣案之海洛因3 包）
    ，縱其與丙○○未及交付上開海洛因予戊○○即為警查獲，
    仍屬販賣海洛因既遂。本件事證已臻明確，被告販賣第一級
    毒品海洛因犯行洵堪認定。
丙、論罪科刑
一、按海洛因係屬毒品危害防制條例第2 條第2 項第1 款所規定
    之第一級毒品。核被告甲○○所為，係犯同條例第4 條第1
    項之販賣第一級毒品罪、同條例第8 條第1 項之轉讓第一級
    毒品罪。其於販賣、轉讓前後，持有海洛因之低度行為，應
    各為販賣、轉讓之高度行為所吸收，均不另論罪。被告於94
    年6 月間先後多次轉讓第一級毒品之犯行，均時間緊接，觸
    犯構成要件相同之罪名，顯係基於概括犯意反覆為之，為連
    續犯，應依刑法第56條之規定加重其刑（按被告行為後，刑
    法第56條連續犯之規定，業於94年1 月7 日修正公布刪除，
    並於95年7 月1 日施行，則被告之前開犯行因行為後新法業
    已刪除連續犯之規定，此刪除雖非犯罪構成要件之變更，但
    顯已影響行為人刑罰之法律效果，自屬法律有變更，依刑法
    第2 條第1 項規定，經比較新、舊法結果，仍應適用較有利
    於被告之行為時法律，即依舊法論以連續犯，有最高法院95
    年第8 次刑事庭會議決議可資參照）。被告前揭販賣第一級
    毒品罪與轉讓第一級毒品罪間，犯意各別，行為互殊，應予
    分論併罰。被告與丙○○就販賣第一級毒品部分，有犯意聯
    絡，行為分擔，係共同正犯（按被告行為後，95年7 月1 日
    施行之修正後刑法第28條將原法條文字「共同實施」修正為
    「共同實行」，惟本案無論依修正前、後之刑法第28條規定
    ，均為共同正犯，故無法律變更可言，自應適用現行有效之
    法律，即修正後之刑法第28條論罪；另丙○○涉犯共同販賣
    第一級毒品海洛因未遂部分，業經台灣高等法院高雄分院於
    96年2 月8 日以95年度上更(一)字第371 號判決判處有期徒刑
    10年，附此敘明）。又被告前於86年間因違反肅清煙毒條例
    案件，經本院以86年度訴字第1212號判決應執行有期徒刑3
    年5 月，於88年7 月29日假釋交付保護管束，其再於90年間
    因違反槍砲彈藥刀械管制條例案件，經台灣高等法院高雄分
    院以91年度上訴字第965 號判決判處有期徒刑8 月確定，並
    於90年4 月24日撤銷上開假釋，入監執行殘刑，並接續執行
    上開二罪，於92年10月1 日因徒刑執行完畢出監乙節，有台
    灣高等法院被告前案紀錄表1 件在卷可稽（見本院卷第13頁
    ），其於徒刑執行完畢後5 年內，故意再犯本件有期徒刑以
    上之罪，應依刑法第47條第1 項規定，加重其刑（按被告行
    為後，95年7 月1 日施行之修正後刑法第47條固有變更，惟
    本案不論依修正前之刑法第47條，或依修正後之刑法第47條
    第1 項規定，均構成累犯，是此一法律變更對被告而言並無
    有利或不利之情形，自不生新舊法比較之問題，應依裁判時
    法，即依修正後之刑法第47條第1 項，論以累犯，並加重其
    刑）。惟販賣第一級毒品罪之法定本刑死刑、無期徒刑部分
    ，依法均不得加重，僅得就罰金刑部分加重。另轉讓第一級
    毒品罪部分，則有連續犯及累犯二種以上刑之加重事由，應
    依刑法第70條規定遞加之。又被告販賣毒品次數僅1 次，數
    量僅3 包（不含空包裝袋，驗後淨重38.69 公克），所欲獲
    取之不法利益僅三萬元，且尚未取得販賣毒品之對價即為警
    查獲，其所為與大型販毒集團成員交易頻繁，且可輕易獲得
    厚利之情形相較，尚屬有間，縱處以販賣第一級毒品最輕本
    刑無期徒刑，仍屬情輕法重，揆其犯罪情狀客觀上仍有顯堪
    憫恕之處，爰依刑法第59條規定，就販賣第一級毒品部分減
    輕其刑，其涉犯販賣海洛因罪之罰金刑部分，並依刑法第71
    條規定先加後減之。
二、本院審酌被告明知毒品對身心戕害甚鉅，且為政府嚴令禁止
    流通之違禁物，僅為貪圖一己小利，遽為販賣毒品海洛因犯
    行，復無償轉讓毒品海洛因供他人施用，其法治觀念淡薄，
    犯後否認復矢口否認販賣海洛因犯行，態度不佳，且其與丙○○雖屬共犯，惟扣案之毒品海洛因乃被告所購入，並攜往
    高雄市○○區○○路633 號大帑殿KTV 進行交易，是其所涉
    犯罪情節較丙○○為重，惟念其轉讓海洛因之次數僅3 次，
    轉讓毒品之對象僅限於丙○○，對於毒品擴散之危害尚非至
    大，而被告本次販賣毒品海洛因予戊○○尚未得款，且扣案
    之3 包海洛因均尚未流入市面即為警查獲等其他一切情狀，
    分別量處如主文所示之刑，復就販賣第一級毒品部分，依其
    犯罪性質，認有褫奪公權之必要，併予宣告褫奪公權五年，
    並依法定其應執行之刑（按刑法第2 條第1 項規定：「行為
    後法律有變更者，適用行為時之法律。但行為後之法律有利
    於行為人者，適用最有利於行為人之法律」。本案被告行為
    後，刑法第51條、第37條業於94年1 月7 日修正公布，並於
    95 年7月1 日施行，依修正前刑法第51條第5 款規定，數罪
    併罰，宣告多數有期徒刑者，於各刑中之最長期以上，各刑
    合併之刑期以下，定其刑期。但不得逾20年；而修正後之刑
    法第51條第5 款則規定，宣告多數有期徒刑者，於各刑中之
    最長期以上，各刑合併之刑期以下，定其刑期。但不得逾30
    年。比較新、舊法結果，修正後之刑法第51條規定並非較有
    利於行為人，依刑法第2 條第1 項前段規定，本件仍應依修
    正前刑法之刑法第51條第5 款，定被告應執行之刑。至於刑
    法第37條第2 項規定，雖於修正後將原條文之「宣告6 月以
    上有期徒刑」變更為「宣告1 年以上有期徒刑」，惟本件無
    論依修正前、後之刑法第37條第2 項規定，均屬依其犯罪性
    質，認有禠奪公權必要，且均得以禠奪公權者，故自無法律
    變更可言，應依裁判時法，即現行之刑法第37條第2 項規定
    為禠奪公權之宣告）。
三、本件扣案之海洛因3 包（不含空包裝袋，合計驗後淨重38.6
    9 公克，空包裝袋總重2.05公克，純度55.14 ％，純質淨重
    21.33 公克），係屬第一級毒品（其空包裝袋因與毒品無法
    完全析離，亦應視同毒品），已如前述（見偵字16634 號卷
    第64頁法務部調查局94年10月7 日調科壹字第220021126 號
    鑑定通知書），均應依毒品危害防制條例第18條第1 項前段
    規定沒收銷燬。扣案之門號0000000000號、門號0000000000
    號行動電話各1 支（均不含SIM 卡，因SIM 卡乃電信公司出
    租予客戶使用，自非屬使用者所有），分屬被告及共犯丙○○所有，且係其二人用以供聯繫販賣第一級毒品海洛因之用
    ，業據被告及共犯丙○○供述如前，均應依毒品危害防制條
    例第19條第1 項規定沒收之。至於扣案之被告所有，序號00
    0000000000000 號銀色行動電話1 支，電話IC晶片卡2 張（
    見警卷第26頁扣押物品目錄表）；扣案之共犯丙○○所有之
    電話IC晶片卡1 張（見警卷第34頁扣押物品目錄表），均無
    證據顯示與本件被告販賣第一級毒品或轉讓第一級毒品犯行
    間有何關聯，而本件扣案由證人戊○○所持用，門號000000
    0000號行動電話1 支，則非被告販賣第一級毒品所用之物，
    依法均不得宣告沒收。末查，本件被告為警查獲時，尚未向
    戊○○收取販賣毒品之對價，已如前述，是本件員警自被告
    身上所查扣之七萬三千五百元現金（見警卷第26頁扣押物品
    目錄表），顯非被告因販毒所得或所用之物，亦不予宣告沒
    收，附此敘明。
參、不另為無罪諭知部分：
一、公訴意旨另以：被告甲○○與丙○○共同基於意圖販賣第一
    級毒品海洛因之犯意，於94年5 月中旬推由丙○○與戊○○
    聯繫，約定以每次八千至九千元不等之價格，推由被告交付
    海洛因予戊○○，而販賣不詳數量之第一級毒品海洛因予戊○○2 至3 次，因認被告此部分亦涉犯販賣第一級毒品罪嫌
    云云。
二、按按犯罪事實應依證據認定之，無證據不得認定犯罪事實，
    不能證明被告犯罪或其行為不罰者，應諭知無罪之判決，刑
    事訴訟法第154 條第2 項及第301 條第1 項分別定有明文。
    次按依刑事訴訟法第161 條第1 項之規定：檢察官就被告犯
    罪事實，應負舉證責任，並指出證明之方法。因此，檢察官
    對於起訴之犯罪事實，應負提出證據及說服之實質舉證責任
    。倘其所提出之證據，不足為被告有罪之積極證明，或其指
    出證明之方法，無從說服法院以形成被告有罪之心證，基於
    無罪推定之原則，自應為被告無罪判決之諭知，有最高法院
    92年台上字第128 號判例意旨可資參照。
三、公訴人認被告甲○○與丙○○共同於94年5 月中旬販賣第一
    級毒品海洛因予戊○○之犯行，無非以戊○○於警詢中之陳
    述及其確因施用第一級毒品海洛因遭起訴等情為其論據。惟
    訊據被告堅決否認有何上開犯行，並辯稱：伊不認識戊○○
    ，伊不可能販賣毒品予戊○○等語（見本院卷第49頁）。經
    查：
  (一)證人戊○○固於警詢中供陳：伊第一次係於94年5 月中旬，
    在高雄市凹子底，透過綽號「小飛俠」之男子（即丙○○）
    居中介紹，以八至九千元不等之價錢，向綽號「醜猴」之男
    子（即被告甲○○）購買海洛因2 至3 次云云（見警卷第16
    頁）。惟證人戊○○於本院審理中就公訴人詰問其於94年7
    月25日前是否曾向被告購買毒品乙節，均答以：不記得等語
    （見本院卷第146 頁、第148 頁、第151 頁），證人戊○○
    於另案審理中復證稱：伊於94年5 月中旬並未向丙○○拿過
    海洛因，亦無於上開時點透過丙○○向被告購買毒品乙事等
    語（見本院94年度訴字第4034號卷第132 頁），是證人戊○○之前開指述已有前後相互歧異之瑕疵，況本件亦未查扣其
    他證物足認被告曾於上開時點透過丙○○販賣海洛因予戊○○之犯行，而戊○○因施用海洛因遭起訴一事，則僅能用以
    佐證戊○○確有施用第一級毒品犯行，無從執以作為不利於
    被告之補強證據，故證人戊○○之指述既欠缺其他證據以實
    其說，自不得僅憑其於警詢中之片面供述遽採為對被告不利
    之推論。
  (二)綜上，公訴人所提出之上開證據均不足以證明被告有何於94
    年5 月中旬與丙○○共同販賣第一級毒品海洛因予戊○○之
    犯行，揆諸前揭說明，本院自無從為被告此部分有罪之判決
    ，惟公訴人認被告此部分犯行與被告前經本院論罪科刑部分
    犯行間，有裁判上一罪之連續犯關係，爰不另為無罪之諭知
    。
肆、據上論斷，應依刑事訴訟法第299 條第1 項前段，毒品危害
    防制條例第4 條第1 項、第8 條第1 項、第18條第1 項前段
    、第19條第1 項，刑法第11條、第2 條第1 項、第28條、修
    正前刑法第56條、刑法第47條第1 項、第37條第2 項、第59
    條、修正前刑法第51條第5 款，判決如主文。
本案經檢察官董秀菁到庭執行職務。
中　　華　　民　　國　　96　　年　　4 　　月　　10　　日
                  刑事第八庭    審判長法　官  李政庭
                                      法  官  李育信
                                      法  官  賴文姍
以上正本證明與原本無異。
如不服本判決，應於判決送達後10日內，向本院提出上訴狀。
中　　華　　民　　國　　96　　年　　4 　　月　　10　　日
                                      書記官  王高山
附錄本案論罪科刑法條全文：
毒品危害防制條例第4 條第1項
製造、運輸、販賣第一級毒品者，處死刑或無期徒刑；處無期徒
刑者，得併科新臺幣一千萬元以下罰金。
毒品危害防制條例第8條第1項
轉讓第一級毒品者，處1 年以上7 年以下有期徒刑，得併科新臺
幣一百萬元以下罰金。
